【裁判字號】    97,國,2
【裁判日期】    970716
【裁判案由】    國家賠償
【裁判全文】
臺灣宜蘭地方法院民事判決                 97年度國字第2號
原      告  辛○○
被      告  交通部公路總局第四區養護工程處
法定代理人  乙○○
訴訟代理人  柯士斌律師
複 代 理人  陳惠如律師
參  加  人  中華電信股份有限公司臺灣北區電信分公司宜蘭營
            運處
法定代理人  丁○○
訴訟代理人  己○○
            庚○○
上列當事人間國家賠償事件，本院於民國97年7月2日言詞辯論終
結，判決如下：
    主      文
原告之訴駁回。
訴訟費用由原告負擔。
    事實及理由
壹、程序方面：
一、按賠償義務機關拒絕賠償，或自提出請求之日起逾30日不開
    始協議，或自開始協議之日起逾60日協議不成立時，請求權
    人得提起損害賠償之訴。國家賠償法第11條第1 項定有明文
    。查本件原告於96年12月27日以書面向被告請求國家賠償後
    ，被告業於97年1 月14日以賠議字第18號理由書拒絕賠償，
    是原告提起本件訴訟，核與前開規定相符，應予准許。
二、按就兩造之訴訟有法律上利害關係之第三人，為輔助一造起
    見，於該訴訟繫屬中，得為參加。民事訴訟法第58條第1 項
    定有明文。查本件參加人主張其係原告所指發生系爭事故之
    肇因的道路人孔蓋設置者，就本件損害賠償訴訟有法律上之
    利害關係，為輔助被告而為參加訴訟之事實，乃為為兩造所
    不爭執。是參加人對於本件訴訟，確與被告之利害關係一致
    ，其聲明為輔助原告而聲明參加訴訟，核與前開規定相符，
    亦應准許。
貳、實體方面：
一、原告主張：原告於95年6月2日上午7時50分許騎乘車號AJB－
    613 號重型機車，由宜蘭縣頭城鎮往宜蘭方向行駛，行經主
    管機關為被告交通部公路總局第四區養護工程處之宜蘭縣頭
    城鎮○○路○ 段台二線道路，因道路之人孔蓋設置及管理不
    當，突出路面，致原告摔倒，受有右中段鎖骨骨折、頭部外
    傷併臉部撕裂傷、肝臟挫傷併血腫、左膝擦傷、雙手擦傷、
    右腰擦傷。依據公路修護養護管理規則第22條規定，各級公
    路主管機關，對所屬公路應負責經常養護；第23條規定，公
    路經常養護業務之範圍為公路路基、路面、路肩等行車安全
    設備之養護，故原告行經前開台二線132.3 公里處，因道路
    上之人孔蓋設置及維護不當，突出路面致原告摔倒受傷，被
    告為該道路之養護主管機關，顯有管理不當之疏失。為此依
    國家賠償法第3條第1項規定，請求被告賠償醫療費用新臺幣
    （下同）5,704元、住院期間看護費用7,200元、減少勞動能
    力之損失285,120元及精神慰撫金300,000元等語。並聲明：
    被告應給付原告598,024 元，及自起訴狀繕本送達被告翌日
    起至清償日止，按年息5％計算之利息。
三、被告則以：系爭事故地點係位於台二線132K＋000～132K＋4
    50路段，該路段為雙向車道，事發時天氣晴朗、視野良好，
    原告所指稱之事故地點附近132K＋360（南向車道）處雖有1
    參加人中華電信股份有限公司設置之人孔蓋，惟該人孔蓋並
    未突出路面且周邊亦無修補痕跡，雖稍有不平整，但應不致
    造成形成安全之虞，原告稱係因道路之人孔蓋設置管理不當
    突出路面，致其摔倒，顯與事實不符。再者，原告所騎乘之
    機車係摔倒於台二線132K＋000～132K＋450路段之北向車道
    處，車頭朝北，距該南向車道之人孔蓋有59.8公尺之遙，就
    一般常理而言，機車若因駛過南向車道之人孔蓋而導致摔倒
    ，應隨即摔倒於人孔蓋附近，且車頭仍應維持原有朝南之行
    車方向，要無可能於60公尺外之對向車道迴轉乙圈後才摔倒
    在地。再由警方繪製之道路交通事故現場圖以觀，圖上亦未
    顯示機車煞車痕及刮地痕跡，故原告亦有可能自始即騎乘機
    車行駛於台二線北向車道，則原告是否因南向車道人孔蓋而
    摔倒，即非無疑。縱認原告於系爭事故發生時確係行駛於南
    向車道，且係摔倒於人孔蓋旁，然依物理學之慣性作用，原
    告若係於行經系爭人孔蓋後摔倒，其自應順著機車前進方向
    而摔到人孔蓋南方（因機車朝南行駛），當無可能恰好摔到
    在原告所稱之人孔蓋正西方側（即鈞院卷第94頁勘驗筆錄所
    附下方照片標示之N31 處），故原告所言有違常理。且若依
    原告於勘驗時所指車輪行經人孔蓋之位置（即鈞院卷第94頁
    勘驗筆錄所附上方照片之雨傘標示處），該行經之人孔蓋甚
    微平整，並無高低落差，故原告稱係因系爭人孔蓋不平而摔
    倒，亦顯與實情不符。又該路段之時速限制為60公里，原告
    於警訊時亦自承事故發生時因當時風勢很大，使重心不穩而
    自己摔倒等語，復由原告摔倒所受傷害之情以觀，原告或有
    可能因車速過快自身駕駛不慎而摔倒。是以，原告所受損害
    應與人孔蓋設置情況無相當因果關係存在，原告之請求顯無
    理由。退步言，縱認原告前開主張可茲成立，然其請求各項
    損害賠償：醫療費用部分，依其所提出之診斷證明書觀之
    ，原告所受傷勢應於96年6 月間前後痊癒，但其所附收據其
    中部分收據時間上或逾上開期間，或未載明看診項目，或係
    因精神疾病看診，似與系爭事故無關；減少勞動能力部分
    ，原告是否自事故發生後迄今皆無法工作，容有疑問，其應
    就不能工作之期間舉證以實其說；慰撫金部分，原告所受
    傷害於95年6月5日術後1 年移除鋼釘鋼板手術後應可告痊癒
    ，非永久不能痊癒之傷害，故其慰撫金所請求之金額過高等
    語，資為抗辯。並聲明：原告之訴駁回。
(三)參加人則以：原告於本件現場履勘時指稱當日是由北往南行
    駛通過系爭人孔蓋，因路旁有砂石車通過，所以當時行駛在
    靠近路邊人孔蓋的路面上方約4分之1或3分之1寬的位置，因
    人孔蓋路面不平車輪打滑顛簸而摔倒云云，惟其所稱行經人
    孔蓋之位置，並非內緣和外緣落差最大的地方，且當時天氣
    晴朗路面乾燥，原告騎乘重型機車以所稱時速30公里之速度
    通過，其與路面之接處點應均為柏油路面，而非人孔蓋之外
    圍鐵圈，應不致造成車輪打滑顛簸狀況。而原告雖稱是警員
    說伊是撞到人孔蓋才摔倒，然警員係接獲報案後才到現場處
    理，既非目睹，又如何判斷原告是撞到人孔蓋而摔倒？惟由
    原告上開所言，亦可認其也無法肯定自己是撞到人孔蓋而摔
    倒。縱使原告係通過人孔蓋而摔倒，依經驗法則，由行進中
    之車輛摔倒，其倒地位置應於障礙之後，而非緊鄰人孔蓋右
    側黃字標示N31 的地方附近，且原告落地後其機車繼續往前
    衝，倒在對向車道指示牌附近，兩者距離依警局現場圖所示
    達59.8公尺，以系爭路段車流量之大，原告之機車更不可能
    在車輪打滑顛簸、無人擦控之狀況下衝至對向車道，達前開
    距離之遠才倒地，故原告所為主張，違反經驗法則不言可喻
    ，本件事故應完全是其自己騎車不慎所致。另關於原告請求
    之各項損害賠償，其中醫療費用有部分是於精神科就醫，此
    是否與系爭事故有關，乏其佐證，且伙食費及證明書費用，
    應非屬醫療費用，應不得請求；關於其所稱減少收入部分，
    依其所提證據亦無法證明長達1年6個月之久無法工作；又主
    張之慰撫金亦屬過高等語，資為抗辯。
四、兩造不爭執之事實：
(一)原告於95年6月2日上午7時50分許，騎乘車牌號碼AJB-613號
    重型機車，行經台二線132 公里路段附近時因故摔倒於地，
    受有右中段鎖骨骨折、頭部外傷併臉部撕裂傷、肝臟挫傷併
    血腫、左膝擦傷、雙手擦傷及右腰擦傷等傷害。
(二)原告因系爭事故受有住院385元醫藥費，及96年12月1日請領
    該收據副本費用50元之損害。
(三)原告於系爭事故發生時，其每月薪資為15,840元。
五、得心證之理由：
    本件兩造爭執之處，經行爭點整理程序確認為：原告於95年
    6月2日上午在系爭路段發生車禍，是否與系爭道路人孔蓋之
    設置或管理有無不當有因果關係？如有因果關係，原告請求
    被告賠償如訴之聲明所示醫療費用、減少勞動能力及精神慰
    撫金之項目及金額，是否有理由？茲審酌如下：
(一)原告於95年6月2日上午在系爭路段發生車禍，是否與系爭道
    路人孔蓋之設置或管理有無不當有因果關係？
１、按公有公共設施因設置或管理有欠缺，致人民生命、身體或
    財產受損害者，國家應負損害賠償責任，國家賠償法第3 條
    第1 項固定有明文。惟所謂公共設施之設置有欠缺，係指公
    共設施建造之初，即存有瑕疵而言；管理有欠缺者，係指公
    共設施建造後未妥善保管，怠為修護致該物發生瑕疵而言。
    又人民依上開規定請求國家賠償時，尚須人民之生命、身體
    或財產所受之損害，與公有公共設施之設置或管理之欠缺，
    具有相當因果關係，始足當之。亦即在公有公共設施因設置
    或管理有欠缺之情況下，依客觀之觀察，通常會發生損害者
    ，即為有因果關係，如必不生該等損害或通常亦不生該等損
    害者，則不具有因果關係（最高法院95年度台上字第923 號
    裁判參照）。次按，民事訴訟如係由原告主張權利者，應先
    由原告負舉證之責，若原告先不能舉證，以證實自己主張之
    事實為真實，則被告就其抗辯事實即令不能舉證，或其所舉
    證據尚有疵累，亦應駁回原告之請求（最高法院17年上字第
    917 號判例意旨參照）。蓋法院所確定之事實，皆係過去之
    歷史事實，為確保裁判之客觀性及公正性，事實之確定即非
    單純法院主觀之認識，須依「證據法則」作合理客觀之認定
    ，而當事人主張之事實有爭執者，於訴訟中即為所稱之待證
    ，當事人主張有利於己之事實者，即有提出證據證明其事實
    真實性之責任，此亦稱之舉證責任，當事人不能盡舉證責任
    ，或所舉之證據不能證明所主張之事實為真正時，即須負有
    受到敗訴判決之危險，而民事訴訟上，負有舉證責任者雖無
    庸使法院得到「不容有合理性的懷疑」的確切心證，但仍必
    須收得「證據之優勢」，即足使法院取得蓋然性的心證，是
    於言詞辯論終結時，如法院可獲得蓋然之心證時，待證事實
    將可受肯定之判斷，如屬微弱心證以下的心證，應予否定之
    。
２、本件原告主張其於95年6月2日上午7時50分許騎乘車號AJB－
    613 號重型機車，由宜蘭縣頭城鎮往宜蘭方向行駛，行經主
    管機關為被告交通部公路總局第四區養護工程處之宜蘭縣頭
    城鎮○○路○ 段台二線道路，因道路之人孔蓋設置及管理不
    當，突出路面，致其摔倒受有右中段鎖骨骨折、頭部外傷併
    臉部撕裂傷、肝臟挫傷併血腫、左膝擦傷、雙手擦傷、右腰
    擦傷等傷害，而主張依國家賠償法第3條第1項規定，請求被
    告賠償所受損害等語，被告對於原告於前開時、地在系爭路
    段受有上揭傷害乙節雖不爭執，然否認原告前揭傷害之發生
    與其所指人孔蓋之設置或管理不當有因果關係存在，並否認
    該人孔蓋之設置或管理有突出路面致影響行車安全之情事存
    在，則原告自應就前開有利於己之事實，負舉證之責。而查
    原告主張前開情事，乃提出宜蘭縣警察局礁溪分局所製作之
    道路交通事故現場圖、交通事故照片黏貼紀錄表、財團法人
    羅許基金會羅東博愛醫院診斷證明書及醫療費用收據、台北
    市立聯合醫院松德住院、門診醫療費用證明書及醫療費用收
    據、看護費用收據、宜蘭縣頭城鎮公所服務證明書、杏和醫
    院診斷證明書等件為佐，並聲明傳訊證人戊○○、丙○○為
    證。經查：
(1) 證人戊○○證稱：「（我和原告）是頭城鎮公所清潔隊同事
    」、「（我住）頭城石城路」、「（原告住）頭城鎮大溪里
    ，但哪1條路我不知道」、「（平常我）早上7點20分從我家
    出發，規定8 點要到清潔隊」、「（原告家與我家距離多遠
    ）不知道，只知道還有一段距離」、「（上班路上）有時候
    曾經在路上碰過」、「（系爭事故發生當天早上）我上班經
    過那裡，看到一群人圍在濱海路那邊，我上前看，結果發現
    倒在地上的人是我同事也就是原告」、「（問：看到原告的
    時候她已經倒地？）是的」、「沒有（看到原告機車摔倒的
    過程）」、「（當時看到原告機車停在）與我上班的方向不
    同方向，也就是在對向車道」、「（當時救護車）還沒（到
    ），當時有沒有人報警我不清楚，我沒有幫忙報警，但我有
    聽到救護車要來的聲音，所以我便在那邊等到救護車來了才
    離開」、「（原告）臉部有血，身體似乎無法動彈，我幫忙
    她上救護車」、「（當天原告的）車子在對向，人是倒在上
    班的方向，並且是在靠近路邊位置，人車距離我不清楚」、
    「我看到她的時候她是起身坐在路邊，但是意識好像不是很
    清楚，剛開始還認不出我來，人感覺有恍神」、「（證人丙○○當天）是我打電話叫她來，因為我要上班我無法陪同她
    （即原告）去醫院，怕被扣薪，所以打電話叫丙○○來，丙○○是我朋友，之前也是清潔隊的同事，丙○○和原告也是
    朋友，車禍發生時丙○○已經不在清潔隊上班，因為丙○○
    就住在附近所以打電話叫他來陪同原告去醫院」等語綦詳（
    詳卷宗第122至125頁）。而原告乃係住於宜蘭縣頭城鎮○○
    路118 號，當時任職於宜蘭縣頭城鎮清潔隊，依證人戊○○
    所述清潔隊規定應於每日上午8 時到班，是原告主張其當天
    因上班之故而於上午7時50分許騎乘車號AJB－613 號重型機
    車，由「宜蘭縣頭城鎮往宜蘭方向行駛（即由北往南到頭城
    市區）」行經系爭路段，於南向車道發生摔車事故乙節，應
    屬可採。被告雖辯稱原告所騎乘之機車係摔倒於台二線132K
    ＋000～132K＋450路段之北向車道處，車頭朝北，距該南向
    車道之人孔蓋有59.8公尺之遙，就一般常理而言，機車若因
    駛過南向車道之人孔蓋而導致摔倒，應隨即摔倒於人孔蓋附
    近，且車頭仍應維持原有朝南之行車方向，要無可能於60公
    尺外之對向車道迴轉乙圈後才摔倒在地。再由警方繪製之道
    路交通事故現場圖以觀，圖上亦未顯示機車煞車痕及刮地痕
    跡，故原告亦有可能自始即騎乘機車行駛於台二線北向車道
    云云。惟查，原告於前開時、地因故自機車摔落地面，乃為
    兩造所不爭執之事實，而機車行進速度及方向之操縱，乃取
    決為手部握把（即油門）及機車龍頭，故行進中之機車駕駛
    者倘遭遇狀況無法保持機車平衡、有摔車之虞時，常常亦需
    藉由手部及身體之力量來回穩車身，此時倘若驚慌失措往往
    回穩不成，反造成手部過度用力而加速油門，致駕駛者於行
    進中自車身摔落，但機車則因油門加速、龍頭無人駕馭，而
    往非原行進方向之其他方向快速衝駛，並於行進一段距離後
    始停止，故被告以前開辯詞而否認原告當天係於系爭台二線
    南向車道發生摔車事故乙節，尚無足採。
(２)惟查，原告主張其於前開時、地之所以發生摔車事故，乃是
    因為系爭人孔蓋突出路面所致云云，然依卷附宜蘭縣政府警
    察局礁溪分局97年3 月19日警礁交字第0974003309號函檢送
    之系爭道路交通事故現場圖、道路交通事故調查報告表 (一
    ) 、(二)、談話紀錄表、現場照片10幀等資料所示，原告所
    指之路面人孔蓋為一鐵鑄圓蓋，外圈以鐵鑄空心圓圈包覆，
    內蓋上鋪設柏油，前開內蓋所鋪設之柏油，在東北及西南兩
    向處與外圈交接處有剝落現象，致內外圈高度有些許落差之
    情事（詳卷宗第73、74頁照片所示）。然本院於97年4 月17
    日會同兩造及參加人至系爭路段進行現場勘驗，並請原告本
    人當場以所攜雨傘擺放於路面之位置，來標示其當日騎乘機
    車經過系爭人孔蓋時車輪通過之路徑，依原告擺放之結果其
    乃是由北往南行經靠近路邊處之人孔蓋上方約4分之1 或3分
    之1 寬的位置，此有勘驗筆錄及現場照片在卷可按（詳卷宗
    第88至95頁；顯示路徑之照片為94頁上方照片）。而原告所
    指行經之路徑，其通過系爭人孔蓋之內外圈交接處並無柏油
    剝落之現象，北側內外圈高度雖非完全一致，但經當場丈量
    後高低差甚為輕微，未達1 公分，亦即原告行經系爭人孔蓋
    處並無突出路面之情事，應不致發生因高低落差而影響行車
    安全，造成原告無法平穩行駛的狀況，故依經驗法則判斷，
    原告前開主張並不足為採。再者，本院於前揭履勘時復當場
    請原告本人指出其所稱行經人孔蓋後摔車落地之位置，依原
    告指示之結果其落地處乃為路旁以黃漆標示「N31 」之位置
    （詳卷宗第94頁下方照片），然原告若騎乘機車於「行進中
    」通過系爭人孔蓋，碰到突出路面之障礙物而摔倒，因為物
    理學之慣性作用，其應會順應機車之帶動及原行進方向，仍
    繼續前行一段距離後始摔落於地面，亦即不會在碰到障礙物
    後立即「瞬間落地」，故正常而言其落地處應在系爭人孔蓋
    之前方（即南向往宜蘭及頭城市區之方向），而非在遇到障
    礙物後立刻落地，直接摔倒於人孔蓋旁邊正西方側之位置，
    故依此判斷，原告前開主張亦與常情有違，而不足採。
(３)原告雖又主張其因系爭人孔蓋不平而摔車，有證人戊○○、
    丙○○及處理系爭事故之警員甲○○可證。然查，證人戊○○雖證稱當天事故發生有經過事發現場之過程如上（詳前述
    ），但其亦證稱：「（問：看到原告的時候她已經倒地？）
    是的」、「沒有（看到原告機車摔倒的過程）」、「（問：
    是否知道原告為何摔車？）當天有下雨，而且風勢很大，這
    是我的判斷」、「（問：是否知道原告摔車與道路的人孔蓋
    有何關係？）這我不清楚。」等語在卷（詳卷宗第123、124
    頁），而無從為有利於原告之認定；另證人丙○○雖證稱：
    「知道（原告在95年間騎機車在濱海公路受傷），是戊○○
    打電話給我說原告在濱海公路摔倒受傷，說人送到杏和醫院
    ，因為我就住在杏和醫院附近，所以我接到通知之後就到醫
    院看原告，到醫院我有問管區警員說她為何會受傷，警員說
    原告去撞到路面的人孔蓋，因為人孔蓋沒有蓋好，有高低落
    差」、「警員說他接到報案就去現場看，他認為路面也沒有
    什麼問題為何會摔倒，可能就是因為人孔蓋沒有蓋好，而且
    當天人車也沒有很多」、「警察說是路面的溝蓋沒有蓋好，
    到底是水溝蓋還是人孔蓋我並不清楚」等語在卷（詳卷宗12
    5至127頁），而核與原告之主張相符，然其乃在證人戊○○
    之後到達現場，而前到達之證人戊○○亦無法肯定原告是否
    因人孔蓋而發生摔車事故，則證人丙○○所言自亦無從為更
    有利於原告主張之認定，況其亦不否認僅係事後聽聞處理之
    員警推測原告可能之摔車原因為何，並非親眼目擊而屬傳聞
    、臆測之詞，尚不足為採。另被告亦聲請傳訊證人甲○○到
    庭證稱：「我是接獲勤務中心通報到達現場處理，到達時原
    告還在現場，當時有一位派出所的同仁先到現場，不過事情
    隔太久，我已經不記得那位同仁的姓名，當時原告雖然還在
    現場，不過是仍然坐在現場，還是已經上了救護車，隔太久
    我也記不清楚，車輛停放位置如我採證的照片所示，車子和
    人的位置我也不記得，因為我根本無法回憶當時人是否已經
    上了救護車，所以也無從回答人、車分別所在的位置」、「
    我到達現場時，不知道是同仁還是原告跟我說原告是擦撞到
    路面前方的人孔蓋」、「（問：所以你並沒有現場看到？）
    是的」、「（問：你有針對人孔蓋的部分特別拍照？）是的
    」、「（問：情形是否就如警局檢送到院的照片所示？）是
    的」、「人孔蓋的鐵鑄外圈與內圈柏油路面的部分，確實有
    點高低落差，但是高低落差只有一點點而已，我有以照片近
    照」、「我無法判斷（當時人孔蓋的高低落差是否會影響到
    機車的行進造成重心不穩）」等語在卷（詳卷宗第142至145
    頁）。是證人甲○○為接獲報案始到場處理之交通員警，乃
    為事發後到場，並未親眼目睹事故發生之經過，其稱原告是
    擦撞到路面前方的人孔蓋乙節亦是聽聞同事或原告轉述而來
    ，同屬傳聞證據，尚難遽採，況依其當場拍攝之事故現場人
    孔蓋照片所示，其內外圈雖有些微之高低落差，然依原告行
    進之方向並不致造成任何影響，亦業經本院認定如上，從而
    原告前開證據，均無法證明其所述為真實。
(４)末查，系爭台二線道路乃屬於北部濱海公路的一段，該路段
    鄰近山邊及海邊而為多風雨之處，易有海風吹襲或天雨路滑
    之情事發生，復為大型車輛如砂石車等往來北部與宜、花、
    東地區○○○路線，故機車駕駛人行經該路段，倘遇強風追
    襲、天雨路面濕滑，或為閃避快車道疾行而過之大型車輛，
    抑或其他車輛之超車行為，如未能謹慎而行，即可能因此發
    生重心不穩致生事故，是本件原告於95年間事故發生後製作
    道路交通事故調查之調查筆錄時，除指稱系爭人孔蓋不平為
    肇事因素外亦一再自陳：「因當時風勢很大，使重心不穩而
    自己摔倒」、「我騎到事故地點，因當時風勢很大，…使我
    跌倒。沒有與其他車輛撞擊」等語明確，此亦有前開宜蘭縣
    警察局礁溪分局檢送附卷之系爭交通事故調查筆錄附卷可佐
    （詳卷宗第67頁）。是承上所述，系爭人孔蓋內外圈之鋪設
    ，雖因剝落而產生些許高低落差，然依其落差之高度及原告
    行經之位置，應不致產生路面不平而致其無法保持車身平穩
    之情事，復參酌原告自陳當日行經該處時風勢確屬強大，顯
    見原告因後者影響其車身之平衡，一時不慎而發生摔車事故
    之可能性甚高，從而被告辯稱「該路段之時速限制為60公里
    ，原告於警訊時亦自承事故發生時因當時風勢很大，使重心
    不穩而自己摔倒等語，復由原告摔倒所受傷害之情以觀，原
    告或有可能因車速過快自身駕駛不慎而摔倒。是以，原告所
    受損害應與人孔蓋設置情況無相當因果關係存在」乙節，應
    較原告之主張為可採，而堪信為真實。
(５)從而，原告所舉證據無法證明其於95年6月2日上午在系爭路
    段發生摔車事故，乃與系爭道路人孔蓋之設置或管理不當有
    因果關係存在，則兩造另關於如有因果關係，原告請求被告
    賠償如訴之聲明所示醫療費用、減少勞動能力及精神慰撫金
    之項目及金額，是否有理由該項爭點，即無再行審認之必要
    ，爰不再予論列，附此敘明。
(二)綜上所述，原告主張依國家賠償法第3條第1項規定，請求被
    告應賠償其醫療費用5,704元、住院期間看護費用7,200元、
    減少勞動能力之損失285,120元及精神慰撫金300,000元等合
    計598,024 元，及自起訴狀繕本送達被告翌日起至清償日止
    ，按年息5％計算之利息，乃為無理由，應予駁回。
六、本件事證已臻明確，兩造其餘攻擊、防禦方法及舉證，核與
    判決結果無影響，爰不一一論列。
七、訴訟費用負擔之依據：民事訴訟法第78條。
中    華    民    國    97    年    7    月    16    日
                  臺灣宜蘭地方法院民事庭
                      法  官  林翠華
正本係照原本作成
如對本判決上訴，須於判決送達後20日內向本院提出上訴狀（須
附繕本）。
中    華    民    國    97    年    7     月    17    日
                      書記官  林秀麗


司法院資訊處製作；財團法人民間司法改革基金會備份。
